【裁判字號】    91,交聲,1329
【裁判日期】    920331
【裁判案由】    違反道路交通管理處罰條例聲明異議
【裁判全文】
臺灣士林地方法院交通事件裁定                  九十一年度交聲字第一三二九號
    原處分機關  臺北巿交通事件裁決所
    異 議 人即
    受 處 分人  甲○○
右列異議人即受處分人因違反道路交通管理處罰條例案件，對於台北市交通事件裁決
所九十一年十二月三日所為之處分（原處分案號：北市裁三字第駕裁二二—Ｚ000
00000號）聲明異議，本院裁定如左：
    主  文
異議駁回。
    理  由
一、按汽車行駛於高速公路，而不遵管制之規定者，處汽車駕駛人新台幣（下同）三
    千元以上六千元以下罰鍰，並記違規點數一點，修正前道路交通管理處罰條例第
    三十三條第一項、第六十三條第一項第一款，分別定有明文；又按汽車行駛於高
    速公路，其車道之使用，應依設置交通標線之規定，高速公路交通管制規則第八
    條亦定有明文。
二、原處分係以異議人即受處分人甲○○於民國九十一年八月十五日十七時四十二分
    許，駕駛車牌號碼七Ｗ—六○二六號自小客車，於行經國道三號高速公路南向二
    四點六公里處（即景美隧道內），竟不顧隧道內係劃有雙白實線之禁止變換車道
    路段，且隧道口立有明顯之「隧道內禁止變換車道」標識牌，而仍違規變換車道
    （由中線車道變換至外線車道），為後方行駛之員警當場目睹查獲，並上前攔停
    舉發（惟當時無法以電腦連線查詢車籍資料，乃先以口頭告知駕駛人即受處分人
    違規事由，嗣以郵寄方式送達該舉發違規通知單），並由原處分機關以違反修正
    前道路交通管理處罰條例第三十三條第一項之規定，裁處罰鍰三千元，並依同條
    例第六十三條第一項第一款之規定，另記違規點數一點。
三、聲明異議意旨略以：伊於處分書所載時、地駕駛車輛，因見員警攔停盤查而停車
    受檢，伊並無處分書所載違規事實，員警盤查後，僅抄下伊之相關資料，即令異
    議人離去，當場並未告知異議人有何交通違規情事，亦未當場製作通知單交付異
    議人，原處分機關未執有任何拍照證據，僅依舉發員警片面指稱即逕予裁處，實
    有不公，原處分難以干服云云。
四、本院經查：
(一)按行為人有道路交通管理處罰條例之違規情形者，應填製舉發違反道路交通管理
    事件通知單（以下簡稱通知單），並於被通知人欄予以勾記，若為當場舉發者，
    其通知聯應填記該駕駛人或行為人之姓名、性別、出生年月日、地址、身分證統
    一編號及車主姓名、地址、車牌號碼、車輛種類等資料，又被查獲之駕駛人為受
    處分人時，應將該通知單填記後交付該行為人簽名或蓋章收受，違反道路交通管
    理事件統一裁罰基準及處理細則第十一條第一項第一款定有明文。查本件處分書
    所載交通違規事實如係屬實，係以駕駛人即異議人為受處分人，又本件係經員警
    當場攔停舉發，依據上開規定，原應於舉發之際，即當場製作通知單交付受處分
    人收受，惟舉發當時因異議人表示自己並非車主且未帶行照，且隊部電腦無法連
    線，致無法當場填妥通知單內容，乃改以事後郵寄方式寄發通知單予異議人，然
    舉發當時確有告知異議人違規事實等情，業據證人即舉發員警陳為德、陳維禎二
    人到庭證述一致，並經本院調取本件舉發通知單移送聯，核閱後證實於收受通知
    者簽章欄內載有「因電腦連線無法查詢車籍致無法完成掣單當場告知駕駛以郵寄
    方式送達」等文字無訛，參以異議人自承事後已有接獲通知單，而異議人所稱伊
    遭員警攔停，員警查驗證件後即令伊離去，並未告知違規，而伊當場亦未詢問員
    警攔停盤查原因之辯，顯與一般常情有悖，復不足採信，是本件員警未當場簽發
    通知單既有正當事由，並已當場告知異議人違規事實，且事後亦已郵寄通知單予
    異議人，本件舉發程序自難認有瑕疵，合先敘明。
(二)次查，本件舉發違規地點係劃有雙白實線之禁止變換車道路段，此為異議人所不
    否認，且異議人確有於舉發違規時間，駕駛車號七Ｗ—六○二六號自小客車行駛
    上開地點，復經異議人自承在卷，又異議人如何行駛於該路段，而由原本駕駛之
    中間車道違規跨越雙白實線變換至外線車道，旋遭行駛在後方之員警目睹查獲等
    情，業據證人即國道公路警察局第九警察隊木柵分隊員警陳為德與刑事警察局警
    備隊員警陳維禎到庭具結證述一致，證人陳為德、陳維禎等二人與異議人並無仇
    怨，自無設詞誣陷，身觸偽證罪之必要，其所言應可採信。再者，交通員警製單
    舉發違反道路交通管理處罰條例所列之違規事實，本質上為行政處分，係公務員
    基於職務上權力，依法就特定之具體事件所為具公法上效果之單方行政行為，基
    於公務員為公法上行為具有公信力之原則，該行政處分當可被推定為真正，其據
    以依法處分之事實認定亦為正確無誤，此與民事訴訟法第三百五十五條第二項規
    定：「文書依其程式及意旨得認作公文書者，推定其為真正」之情形相同，本此
    公信原則，乃立法者賦予行政機關制定違反道路交通事件統一裁罰標準及處理細
    則，使執勤員警得當機處分（如該細則第二十三條）以達其維護交通秩序、安全
    之行政目的，反之，若謂公務員一切行政行為均需預留證據以證其實，則國家行
    政勢必窒礙難行，據此，刑事訴訟法就犯罪證據有關之規定中，與屬行政秩序罰
    之交通違規裁罰本質不合之部分，自不在準用之列，從而本件異議人既未就職勤
    員警舉發有誤提出相關證據以供調查，本院經查亦無任何證據足資證明其有捏造
    事實違法取締之情事，則值勤員警本其維護交通秩序、安全職責所為之舉發，自
    應受到合法、正確之推定。又查變換車道乃瞬間影像，人工攝影上原有難度，且
    多不清晰，況拍照攝影僅係舉證方式之一，非謂無拍照攝影，即不得認定違規事
    實，是異議人徒以本件無拍照攝影證明為由指摘舉發有誤，亦不足採。綜上，原
    處分機關據以援引上開規定，裁處異議人罰鍰三千元，並記違規點數一點之處分
    ，並無不當。本件異議為無理由，應予駁回。據上論斷，應依道路交通案件處理
    辦法第十九條，裁定如主文。
中      華      民      國      九十二      年    三    月    三十一    日
                                      臺灣士林地方法院交通法庭
                                          法  官  吳  祚  丞
右正本證明與原本無異。
如不服本裁定應於送達後五日內向本院提出抗告狀。
                                          書記官  林  立  原
中      華      民      國      九十二      年    四    月      三      日


司法院資訊處製作；財團法人民間司法改革基金會備份。
